【裁判字號】    97,交簡上,1041
【裁判日期】    980225
【裁判案由】    過失致死等
【裁判全文】
臺灣臺中地方法院刑事判決          97年度交簡上字第1041號
上  訴  人  臺灣臺中地方法院檢察署檢察官
被      告  乙○○
上列上訴人因被告過失致死等案件，不服本院中華民國97年9月
30日97年度交簡字125第號第一審刑事簡易判決（起訴案號：臺
灣臺中地方法院檢察署97年度偵字第9991、11230、13348號，後
經本院裁定逕以簡易判決處刑），提起上訴，本院管轄第二審之
合議庭認應適用通常程序審理，並自為第一審判決如下：
    主    文
原判決撤銷。
乙○○服用酒類，不能安全駕駛動力交通工具而駕駛，處有期徒
刑肆月；又因過失致人於死，處有期徒刑壹年貳月。應執行有期
徒刑壹年肆月。
    犯罪事實
一、乙○○於民國九十七年四月二十四日凌晨於臺中市○○路之
    酒吧內飲酒，已達不能安全駕駛動力交通工具之程度，明知
    無汽車駕駛執照及酒後不得駕車，竟仍於同日凌晨五時許，
    在臺中市○區○○街八七之十四號李禎祥（另經檢察官不起
    訴之處分）之住處，向李禎祥借用車牌號碼一三七七─ＪＮ
    號自小客車，搭載友人戴芊育離開上址。嗣於同日上午，乙○○駕駛上開自小客車沿臺中市○○區○○路由北向南方向
    行駛，於同日上午六時二十八分許，途經臺中市○○區○○
    路二段一三四號前，本應注意車前狀況，並隨時採取必要之
    安全措施。而依當時天候陰、晨光、柏油路面、乾燥、無缺
    陷、無障礙物、視距良好，無不能注意情事，竟疏未注意，
    且因酒後操控力不佳，竟失控駛入對向車道，適有徐榮彬騎
    乘車號ＳＸＧ─００八號輕型機車（車主丙○○），沿臺中
    市○○區○○路由南向北方向行駛至該處，遭乙○○駕駛之
    上開自小客車前保險桿猛力撞擊徐榮彬所騎乘之上開機車前
    車頭，徐榮彬之人及車隨即被該自小客車衝擊及夾帶至臺中
    市○○區○○路一四二號前之路上，而乙○○之上揭自小客
    車猶仍因失控再撞擊陳孟嘗停放在臺中市○○區○○路一三
    四號前停車格內之車牌號碼二七八三─ＪＶ號自小客車（陳
    孟嘗提出毀棄損壞之告訴，另檢察官不起訴處分）。徐榮彬
    向遭受上揭撞擊後，受有顱腦挫傷、胸腔內出血及頭胸部外
    傷等傷害。經送醫急救，仍不治死亡。經警獲報至現場，乙○○即向有偵查犯罪權限之到場處理員警陳述其係駕駛人及
    肇事經過，自首而接受裁判，且員警對乙○○測試呼氣酒精
    濃度測定值達每公升０．五五毫克。
二、案經徐榮彬之配偶丙○○及其子甲○○委任林一哲律師訴由
    臺中市警察局第六分局報告暨臺灣臺中地方法院檢察署檢察
    官自動檢舉偵查起訴。
     理    由
一、按被告以外之人於審判外之陳述，雖不符前四條（指刑事訴
    訟法第一百五十九條之一至第一百五十九條之四）之規定，
    而經當事人於審判程序同意作為證據，法院審酌該言詞陳述
    或書面陳述作成之情況，認為適當者，亦得為證據，又當事
    人、代理人或辯護人於法院調查證據時，知有第一百五十九
    條第一項不得為證據之情形，而未於言詞辯論終結前聲明異
    議，視為有前項之同意，刑事訴訟法第一百五十九條之五第
    一項、第二項亦有明文。本件被告就檢察官提出之證據之證
    據能力，均未於言詞辯論終結前聲明異議，自視為同意，合
    先敘明。
二、訊據被告就上開無照酒後駕車肇事致人於死等犯罪事實，業
    據被告乙○○自白不諱，核與告訴人丙○○、甲○○指訴之
    情節相符。此外，又有道路交通事故現場圖、道路交通事故
    調查報告表 (一)及 (二)、道路交通事故當事人酒精測定紀
    錄表等及現場及車損照片附卷可稽。另本件車禍被害人徐榮
    彬因此死亡，亦經檢察官督同檢驗員相驗屬實，製有相驗筆
    錄、相驗屍體證明書、驗斷書在卷可憑。按「未領有駕駛執
    照不得駕駛小型車」、「汽車行駛時，駕駛人應注意車前狀
    況及兩車併行之間隔，並隨時採取必要之安全措施」、「飲
    用酒類或其他類似物後，其吐氣所含酒精濃度超過每公升０
    ．二五毫克或血液中酒精濃度超過百分之０．五五以上者，
    不得駕車」。道路交通安全規則第九十條、第九十四條第三
    項、第一百十四條第二款分別定有明文。被告駕車自應注意
    及此。又依附卷之道路交通事故現場圖及調查報告表（一）
    （二）所載，本件肇事時天候陰、晨光、路面乾燥無缺陷、
    無障礙物、視距良好等情，並無不能注意之情事，被告竟疏
    未注意，肇致本件車禍，顯有過失。而本件被害人徐榮彬之
    死亡，與被告過失駕車肇事行為之間，具有直接相當因果關
    係。本件事證明確，被告上開酒後駕車公共危險及過失致死
    犯行均堪認定，應予依法論科。
三、核被告酒後駕車之所為，係犯刑法第一百八十五條之三之服
    用酒類不能安全駕駛動力交通工具而駕駛罪；被告過失致人
    於死之所為，係犯刑法第二百七十六條第一項之過失致人於
    死罪。再被告係汽車駕駛人，其酒醉駕車，且無照駕駛因而
    致人死傷，依法應負刑事責任，爰依道路交通管理處罰條例
    第八十六條第一項之規定就其過失致人於死部分加重其刑。
    又查被告肇事後，在具有偵查犯罪權限之公務員發覺上開過
    失致死犯行前，即於到場處理之員警詢問時即陳述肇事經過
    等情，業據被告於本院陳明在卷，且員警於九十七年四月二
    十四日上午六時五十四分在臺中市○○路○段一三四號現場
    即對被告進行酒精濃度測試，有道路交通事故當事人酒精測
    定紀錄表一份可佐，並有臺中市○○○道路交通事故肇事自
    首情形紀錄表在卷可參，足認本件車禍發生後，被告有留在
    現場，俟警抵達後向警陳述肇事經過，並接受法律審判，被
    告核與自首規定相符，依刑法第六十二條前段之規定減輕其
    刑。被告就過失致人於死犯行，同時具有加重減輕事由，爰
    依法先加後減。再被告所犯上開二罪間，犯意各別，行為互
    殊，應予分論併罰。原審以被告犯後與死者家屬達成調解，
    有調解書在卷可稽，暨犯後坦承犯行，態度良好等一切情狀
    ，判處被告服用酒類，不能安全駕駛動力交通工具而駕駛，
    處有期徒刑四月；又因過失致人於死，處有期徒刑十月，應
    執行有期徒刑一年，緩刑五年，並向被害人丙○○、丁○○
    及甲○○支付新臺幣（下同）二百五十萬元，給付方法為：
    自九十七年九月三十日前給付七十萬元，尚餘一百八十萬元
    ，自九十七年十一月十五日起至一百零二年十月十五日止，
    於每月十五日各給付三萬元，至全部清償完畢止，如有一期
    未履行視為全部到期等情，固非無見，惟原審未論及被告自
    首接受審判一節，且被告雖於原審審理中另經調解後同意賠
    償，原審並以此為量刑暨緩刑之考量基準，惟事後被告分文
    未付，完全未履行和解條件，足見量刑及緩刑之基礎已有所
    異，上訴人以被告迄今未履行第一期（九十七年九月三十日
    以前）和解金、情節重大、緩刑並不適當為由提起上訴，非
    屬無據，為有理由，原判決既難維持，自應由本院予以撤銷
    ，改依通常程序自為第一審判決。爰審酌被告酒後駕車，其
    測試呼氣酒精濃度測定值達每公升０．五五毫克，且造成嚴
    重之交通事故，被告犯罪手段雖不具暴力性，但已造成被害
    人死亡之無法回復結果，而事故現場狼籍慘重，被告肇事情
    節重大，行路何辜，罹此酷陷，且被告雖經本院調解後同意
    賠償，嗣經本院改依簡易判決處刑並予緩刑諭知，然被告於
    本案辯論終結前完全未履行和解條件，分文未付，暨被告犯
    罪後坦承犯行之犯後態度等一切情狀，各量處如主文所示之
    刑，並定其應執行之刑。
據上論斷，應依刑事訴訟法第四百五十五條之一第一項、第三項
、第四百五十二條、第三百六十九條第一項前段、第三百六十四
條、第二百九十九條第一項前段，刑法第一百八十五條之三、第
二百七十六條第一項、第六十二條前段、第五十一條第五款，道
路交通管理處罰條例第八十六條第一項，刑法施行法第一條之一
，判決如主文。
本案經檢察官陳僑舫到庭執行職務。
中    華    民    國    98    年    2     月    25    日
                  刑事第八庭  審判長法  官  黃家慧
                                    法  官  黃賢婷
                                    法  官  陳  葳
以上正本證明與原本無異。
如不服本判決應於收受判決後10日內向本院提出上訴書狀，並應
敘述具體理由；其未敘述上訴理由者，應於上訴期間屆滿後20日
內向本院補提理由書（均須按他造當事人之人數附繕本）「切勿
逕送上級法院」。
                                    書記官  張雅如
中    華    民    國    98    年    2     月    25    日
附錄法條：
刑法第一百八十五條之三：
服用毒品、麻醉藥品、酒類或其他相類之物，不能安全駕駛動力
交通工具而駕駛者，處一年以下有期徒刑、拘役或科或併科十五
萬元以下罰金。
刑法第二百七十六條第一項：
因過失致人於死者，處二年以下有期徒刑、拘役或二千元以下罰
金。


司法院資訊處製作；財團法人民間司法改革基金會備份。
